【裁判字號】    90,交聲,1
【裁判日期】    900522
【裁判案由】    違反道路交通管理處罰條例聲明異議
【裁判全文】
臺灣基隆地方法院交通事件裁定                          九十年度交聲字第一號
    原處分機關  交通部公路局台北區監理所基隆監理站
    異  議  人  甲○○
    即受處分人
右列受處分人因違反道路交通管理處罰條例案件，對於交通部公路局台北區監理所基
隆監理站民國八十九年十一月二十二日所為之三項處分（原處分案號：基監裁字第四
二--八六一Ｏ一三三二五號、基監裁字第四二--ＡＩ0000000號、基監裁字第
四二--ＡＡＵ三Ｏ一三三三號）聲明異議，本院裁定如左：
    主  文
交通部公路局台北區監理所基隆監理站於民國八十九年十一月二十二日所為基監裁字
第四二--八六一Ｏ一三三二五號處分撤銷。
關於該撤銷受處分人甲○○在行人穿越道停車之行為不罰。
交通部公路局台北區監理所基隆監理站於民國八十九年十一月二十二日所為基監裁字
第四二--ＡＩ0000000號、基監裁字第四二--ＡＡＵ三Ｏ一三三三號處分均撤
銷。
    理  由
一、聲明異議意旨略以：
  (一)異議人並未收到台北市政府交通局逕行舉發之違反道路交通管理事件通知單（北
    市交停字第八六一Ｏ一三三二五號），經向基隆監理站查詢結果，該站亦不確定
    有無送達該舉發通知單，且亦查無原舉發採證照片以取信異議人，詎基隆監理站
    竟於查無舉發實據之情況下，擅予處分，於法定程序有違，請依法撤銷基監裁字
    第四二--八六一Ｏ一三三二五號處分。
  (二)異議人並未收到台北市政府警察局逕行舉發之違反道路交通管理事件通知單（北
    市警交大字第ＡＩ0000000號、ＡＡＵ三Ｏ一三三三號），近日異議人至
    基隆監理站查詢時，始發現台北市政府警察局係以公示送達方式處理該二件舉發
    違反道路交通管理事件通知單，且公示送達方式僅刊登於台北市政府公報，基隆
    監理站即據以處分異議人最高額罰鍰，惟異議人係設籍基隆市之市民，根本無從
    知悉台北市政府公報所公告之內容，該公示送達程序不合法，為此請求撤銷原基
    監裁字第四二--ＡＩ0000000號、基監裁字第四二--ＡＡＵ三Ｏ一三三三
    號處分。
二、按「本條例所定罰鍰之處罰，行為人接獲違反道路交通管理事件通知單後，應於
    十五日內，到達指定處所聽候裁決。但行為人認為舉發之事實與違規情形相符者
    ，得不經裁決，逕依各該條款罰鍰最低額，自動向指定之處所繳納結案。」，道
    路交通管理處罰條例第九條第一項定有明文；次按「對於違反本條例之行為，應
    按其違反條款規定之受處罰對象，填製舉發違反道路交通管理事件通知單（以下
    簡稱通知單），並於被通知人欄予以勾記，其通知聯依下列規定辦理：‧‧‧二
    、逕行舉發者，應按已查明之資料填註車牌號碼、車輛種類、車主姓名或名稱及
    地址，並於通知單上方空白處加註逕行舉發之文字後，由舉發機關送達被通知人
    。」、「處理違反道路交通管理事件，有關文書送達之程序，準用刑事訴訟法送
    達之規定。」，違反道路交通管理事件統一裁罰標準及處理細則第十一條第一項
    第二款、第五條分別定有明文；再按刑事訴訟法第五十九條規定：「被告、自訴
    人、告訴人或附帶民事訴訟當事人，有左列情形之一者，得為公示送達：一、住
    、居所、事務所及所在地不明者。二、掛號郵寄而不能達到者。三、因住居於法
    權所不及之地，不能以其他方法送達者。」，同法第六十條規定：「公示送達應
    由書記官分別經法院或檢察長、首席檢察官或檢察官之許可，除將應送達之文書
    或其節本張貼於法院牌示處外，並應以其繕本登載報紙，或以其他適當方法通知
    或公告之。前項送達，自最後登載報紙或通知公告之日起，經三十日發生效力。
    」。是逕行舉發機關按已查明之車主姓名、地址，以掛號郵寄方式無法將舉發違
    反道路交通管理事件通知單送達車主時，雖可以公示送達方式為之，惟公示送達
    方式須依刑事訴訟法第六十條之規定「將應送達之文書或其節本張貼於法院牌示
    處」並「以其繕本登載報紙，或以其他適當方法通知或公告之」，且自最後登載
    報紙或通知公告之日起經三十日始生效力，該法條所規定之公示送達要件缺一不
    可，用以保障受公示送達通知人得有充分經公示通知之機會。
三、經查：
  (一)台北市政府交通局逕行舉發之違反道路交通管理事件通知單（北市交停字第八六
    一Ｏ一三三二五號）經異議人以未收受送達為由向基隆監理站查詢，基隆監理站
    轉向臺北市停車管理處查詢結果，該處函覆稱：「本案舉發違規通知單之大宗掛
    號郵件已逾查詢期限，依郵政法第二百二十五條規定，國內郵件逾六個月，郵局
    不予查詢；惟原採證照片底片，因已逾保存年限而銷毀，無法調閱提供」，有該
    處八十九年十月十一日北市停四字第八九六四ＯＯ五七ＯＯ號函一份在卷可稽，
    是原處分機關不僅未能確定該逕行舉發違反道路交通管理事件通知單是否已合法
    送達於異議人，亦無當初逕行舉發之採證照片可資證明異議人確有違規停車情事
    ，自不能單憑原舉發單位台北市政府交通局片面填具之舉發違反道路交通管理事
    件通知單內容即推斷異議人確有違規停車情事而逕行處罰，本件異議人之異議為
    有理由，應由本院將原處分機關於八十九年十一月二十二日所為基監裁字第四二
    -- 八六一Ｏ一三三二五號處分撤銷，並諭知異議人不罰。
  (二)台北市政府交通局逕行舉發之違反道路交通管理事件通知單（北市警交大字第Ａ
    Ｉ0000000號、ＡＡＵ三Ｏ一三三三號）經本院向逕行舉發機關台北市政
    府警察局函查結果，其公示送達程序僅將違反道路交通管理事件通知單之送達名
    冊刊登於台北市政府公報以為送達，未以其他方式公告週知，有台北市政府警察
    局交通警察大隊九十年二月八日北市警交字第九Ｏ二一三Ｏ六三ＯＯ號函暨送達
    名冊二份在卷可稽，本件舉發機關未依刑事訴訟法第六十條之規定將應送達之文
    書或其節本張貼於法院牌示處，自不生合法公示送達之效力，且本件舉發機關將
    違反道路交通管理事件通知單送達名冊刊登於台北市政府公報之公告週知效果，
    已顯較刊登於一般全國性發行報紙之公告週知效果為低，又未進一步區分應受送
    達人之住、居所縣市，一律刊登於台北市政府公報，實難發揮最適當之公示送達
    效果，亦核與刑事訴訟法第六十條所規定以「適當」方法通知或公告之立法目的
    有違，交通部公路局台北區監理所基隆監理站依據該不合法之公示送達程序處分
    異議人最高額罰鍰自有未合，本件異議人之異議為有理由，應由本院將原處分撤
    銷，另由原舉發機關依規定重新送達處理。
四、據上論斷，應依道路交通案件處理辦法第二十條，裁定如主文。
中      華      民      國     九十     年      五      月    二十二    日
                                    臺灣基隆地方法院交通法庭
                                        法  官  蔡佳玲
對於本件裁定如有不服，應於收受送達後五日內，向本院提出抗告書狀，敘述抗告之
理由，抗告於臺灣高等法院。


司法院資訊處製作；財團法人民間司法改革基金會備份。
